【裁判字號】    99,交聲,240
【裁判日期】    991101
【裁判案由】    違反道路交通管理處罰條例
【裁判全文】
臺灣宜蘭地方法院交通事件裁定         99年度交聲字第240號
原處分機關  交通部公路總局臺北區監理所宜蘭監理站
異  議  人
即受處分人  甲○○
上列異議人即受處分人因違反道路交通管理處罰條例案件，對於
交通部公路總局臺北區監理所宜蘭監理站於民國99年9月21日所
為之宜監字第裁43-C00000000號裁決處分，聲明異議，本院裁定
如下：
    主  文
異議駁回。
    理  由
一、原處分意旨略以：異議人即受處分人甲○○於民國99年8月
    19日19時3分許，駕駛3T-982號營業一般小貨車行經臺北縣
    樹林市○○路○段86巷口處，因闖紅燈，為臺北縣政府警察
    局樹林分局以北縣普通話交大字第C00000000號舉發違反道
    路交通管理事件通知單，舉發其有違反道路交通管理處罰條
    例第53條第1項規定之事實，爰依上開規定裁處罰鍰新臺幣
    （下同）2,700元，並依同條例第63條第1項第3款規定記違
    點數3點等語。
二、異議意旨以：異議人於99年8月19日19時許，行經樹林市○
    ○路○段86巷口，當時情形是綠燈，在異議人開車通過停止
    線後馬上變成黃燈，所以異議人儘速通過，開單警員說親睹
    異議人闖紅燈，與事實不相符合，因為有可能紅、黃燈切換
    速度過快，當異議人快通過該路口時轉換成紅燈，在此種情
    形之下，警員開單實在無法令人心服。若當時開單警員能拍
    攝錄影作為證明，還原當時情形，即有可能還異議人清白。
    爰具狀聲明異議，請求撤銷原處分。
三、按汽車駕駛人，行經有燈光號誌管制之交岔路口闖紅燈者，
    處新臺幣（下同）1,800元以上5,400元以下罰鍰，道路交通
    管理處罰條例第53條第1項定有明文，且汽車駕駛人駕駛汽
    車違反道路交通管理處罰條例第53條第1項規定者，除應依
    該條所規定之罰鍰處罰外，並予記違規點數3點，同條例第
    63條第1項第3款亦有明文。
四、經查：
  (一)證人即本件製單舉發警員陳鳳堂業於本院調查時結證稱：「
    當時我是執行99年8月19日18時到20時的巡邏勤務，我與同
    事各騎一台機車經過樹林市○○路○段86巷口，我們是往樹
    林方向行駛，異議人駕駛車牌號碼3T-982號營業小貨車往三
    峽方向行駛，我們是對向車輛，我當時距離我行向的紅綠燈
    號誌比較近，當時我行向的號誌是黃燈要變紅燈，我都已經
    減速要等紅燈了，異議人車輛沒有減速，一變換紅燈他還是
    繼續行駛。」、「（你到達你行向的停止線時號誌為何？）
    已經變換為紅燈了。」、「（你是否比異議人還早到達你行
    向的停止線？）是。我到達我行向的停止線後，異議人才通
    過他行向的停止線，他沒有停下來，還繼續往前開。」、「
    （依你所述，異議人通過他行向的停止線時，號誌已變換為
    紅燈了？）是。」、「我們認為事實明確就會告發。如果我
    有不確定駕駛人有無違規的情況，我就不會攔停告發。違規
    人大部分都會說他是黃燈時通過停止線，我們執法者會在燈
    號完全變紅燈之後才會攔停違規車輛。若本案路口有裝設照
    相機的話，早就被照下來舉發了。」、「我騎機車的時候距
    離停止線前二、三十公尺時燈號就已經是黃燈了，我到停止
    線時就已經是紅燈了，我看到異議人沒有要減速，我就迴轉
    ，是在異議人前方等候攔停異議人。與異議人同行向的車輛
    已經停下等紅燈了，異議人還沒有停下來。我確定異議人有
    闖紅燈之違規事實。」、「（當時是否只有異議人駕駛之車
    輛違規闖紅燈？）是。」等語明確（見本院卷第17、18、19
    頁）。併參諸國家行政事務龐雜，資源有限，對於行為人違
    反行政法上義務之蒐證自無法如刑事案件般嚴謹，是本件交
    通違規案件雖未有現場照片為證，然舉發員警係在場之目擊
    證人，其到庭以具結擔保供述之真實性，並就其目擊異議人
    違規情節及舉發經過敘述詳確，且與異議人素不相識，並無
    嫌隙，要無設詞誣陷異議人違規，進而招致偽證重罪之可能
    及必要。因此，證人陳鳳堂前揭證述，可以信實。異議人確
    實有駕車闖紅燈之違規行為，足以認定。異議人辯稱：伊未
    闖紅燈云云，尚不足取。
  (二)異議人雖另稱：開單警員未拍攝錄影為證，以還原當時情形
    。然交通警員製單舉發違反道路交通管理處罰條例所列之違
    規事實，係公務員基於職務上權力，依法就特定之具體事件
    所為具公法上效果之單方行政行為，基於公務員為公法上行
    為具有公信力之原則，該行為當可被推定為真正，其據以依
    法處分之事實認定亦為正確無誤，本此公信原則，乃立法者
    賦予行政機關制定違反道路交通事件統一裁罰標準及處理細
    則，使執勤警員得當機處分以維護交通秩序、安全之行政目
    的，若謂公務員一切行政行為均需預留證據以證其實，則國
    家行政勢必窒礙難行，此徵諸交通違規行為常係偶發且為一
    瞬間之事件，如謂一切交通違規行為，員警均需拍照佐證，
    始得舉發，則國家維持交通秩序之目的顯無法達成。故警察
    取締交通違規事件，其以科學儀器照相採證者，固然足以據
    為交通違規事實之證明，惟縱令囿於當場舉發而未以科學儀
    器照相採證，立法者亦未明文限制或排除「舉發警員目睹、
    耳聞」之證據能力，或其證述內容對於違規事實之證明力。
    此觀立法者以明文立法方式，容認執行交通稽查之員警「當
    場舉發」，暨「當場舉發」俱乏相類於「逕行舉發」之採證
    限制（例如，必須以「科學儀器照相採證」等）自明（道路
    交通管理處罰條例第7條、第7條之2規定參照）。查本件異
    議人違規闖紅燈，屬動態行為，事出突然，自難苛求舉發員
    警須拍照存證，而依卷存證據資料亦無其他積極證據足資證
    明該員警有捏造事實違法取締之情事，則執勤警員本其維護
    交通秩序及安全之職責所為之上開舉發行為，應無違誤。從
    而，異議人此部分所述，亦不足以據為有利之認定。
五、綜上所述，異議人於99年8月19日19時3分許，駕駛3T-982號
    營業一般小貨車行經臺北縣樹林市○○路○段86巷口處時，
    有闖紅燈之違規行為，洵堪認定。原處分機關援引道路交通
    管理處罰條例第53條第1項及第63條第1項第3款規定，裁處
    異議人罰鍰2,700元，並記違規點數3點，核與上開規定無違
    。本件聲明異議為無理由，應予駁回。
據上論斷，應依道路交通事件處理辦法第18條，裁定如主文。
中    華    民    國    99    年    11    月    1     日
                  交通法庭  法  官  陳映佐
以上正本證明與原本無異。
如不服本裁定，應於裁定送達後5日內向本院提出抗告狀（應附
繕本）「切勿逕送上級法院」。
                            書記官  翁靜儀
中    華    民    國    99    年    11    月    2     日

司法院資訊處製作；財團法人民間司法改革基金會備份。
